【裁判字號】    97,抗,228
【裁判日期】    970829
【裁判案由】    訴訟救助
【裁判全文】
臺灣高等法院臺南分院民事裁定  97年度抗字第228號
抗 告 人  乙○○
上列抗告人因與相對人甲○○、丙○○間宣調解無效事件，抗告
人聲請訴訟救助，對於中華民國九十七年七月十五日臺灣雲林地
方法院裁定（九十七年度救字第八號）提起抗告，本院裁定如下
：
    主  文
抗告駁回。
抗告訴訟費用新臺幣壹仟元由抗告人負擔。
    理  由
一、本件抗告意旨略以：原裁定已牴觸大法官釋字第二二九號解
    釋文：「訴訟上之和解同時具有私法上法律行為之性質，倘
    若實體法上有無效或得撤銷之原因，則該項無效之法律行為
    並不因為請求繼續審判期間之經過之而成為有效，當事人依
    法享有之撤銷權，於法定除斥期間未經過前，亦不致因遲誤
    請求繼續審判期間而喪失。蓋實體法上權利之保護，及法律
    正義之所繫，不應因訴訟法上有關訴訟權行使期間之限制而
    受變更。故為維護當事人權益，貫徹民事訴訟法以保護私權
    為目的之本旨，本件解釋實應明白確認民事訴訟法第三百八
    十條第三項所定請求繼續審判之期間，僅係規定其繼續審判
    請求權之行使期間，逾此期間不得就原訴訟事件請求繼續審
    判，但尚非限制當事人對實體法上具有無效或得撤銷原因之
    和解主張其為無效，或對此另行起訴請求救濟。」且剝奪憲
    法第十五條及第十六條規定所保障之人民財產權、訴訟權。
    又本件訴訟若經法院受理，顯有勝訴希望，抗告人請求訴訟
    救助，並非無據，爰請求廢棄原裁定等語。
二、按當事人無資力支出訴訟費用者，法院應依聲請，以裁定准
    予訴訟救助。但顯無勝訴之望者，不在此限，民事訴訟法第
    一百零七條第一項定有明文；所謂顯無勝訴之望者，係指聲
    請訴訟救助之當事人所提起之訴或上訴，依其主張之事實於
    法律上本無獲得勝訴之望；或其起訴或上訴為不合法之情形
    而言（最高法院八十七年度台抗字第六六０號裁判要旨參照
    ）。
三、經查：本件抗告人以其與相對人在雲林縣斗南鎮調解委員會
    成立之調解，有無效之原因，以相對人為被告，向原裁定法
    院提起宣告調解無效之訴。因雲林縣斗南鎮調解委員會係於
    九十七年四月一日，將原審法院核定之調解書送達於抗告人
    ，有送達證書附該委員會九十七年度民調字第四七號調解事
    件卷宗可稽，抗告人遲至同年五月二十七日，始向原審法院
    提起宣告調解無效之訴，已逾鄉鎮市調解條例第二十九條第
    三項規定三十日之起訴期間，其訴顯為不合法，依上開說明
    ，其起訴顯無勝訴之望。原審法院本此見解駁回抗告人之聲
    請，於法並無不合。抗告人抗告意旨，指摘原裁定不當，求
    予廢棄改判，為無理由，應予駁回。
四、至於抗告人所引大法官會議釋字第二二九號解釋，核其解釋
    文，係肯認民事訴訟法第一百零七條但書規定『但顯無勝訴
    之望者，不在此限。』為增進公共利益所必要，與憲法第十
    六條並無牴觸。而民事訴訟法第三百八十條第三項，就同條
    第二項之請求繼續審判，準用第五百條提起再審之訴不變期
    間之規定（與鄉鎮市調解條例第二十九條第三項內容相同）
    ，與憲法第十六條亦無牴觸。抗告人引述之內容，核屬解釋
    文後附之「一部不同意見書」之見解，依該少數意見書之意
    旨，亦僅抗告人得否提起其他訴訟以求救濟，就其提起之本
    件宣告調解無效之訴，係屬不合法一節，並不生影響，併予
    敘明。
四、據上論結，本件抗告為無理由，依民事訴訟法第四百九十五
    條之一、第四百四十九條第一項、第九十五條、第七十八條
    ，裁定如主文。
中    華    民    國    97    年    8     月    29    日
                  民事第二庭    審判長法  官  王惠一
                                      法  官  李素靖
                                      法  官  吳上康
上為正本係照原本作成。
如不服本裁定，僅得於收受本裁定正本送達後10日內以適用法規
顯有錯誤為理由，向本院提出再抗告狀（須附繕本）依法應繳納
抗告費新台幣1千元，並委任律師為訴訟代理人，經本院許可後
始可再抗告於最高法院。
中    華    民    國    97    年    8     月    29    日
                                      書記官  易慧玲
【附記】
民事訴訟法第495條之1第2項準用同法第466條之1第1、2項規定
：
(1)對於第二審判決上訴，上訴人應委任律師為訴訟代理人。但上
  訴人或其法定代理人具有律師資格者，不在此限。
(2)上訴人之配偶、三親等內之血親、二親等內之姻親，或上訴人
  為法人、中央或地方機關時，其所屬專任人員具有律師資格並
  經法院認為適當者，亦得為第三審訴訟代理人。
民事訴訟法第466條之2：
  上訴人無資力委任訴訟代理人者，得依訴訟救助之規定，聲請
  第三審法院為之選任律師為其訴訟代理人。


司法院資訊處製作；財團法人民間司法改革基金會備份。
